【裁判字號】    97,勞抗,7
【裁判日期】    971119
【裁判案由】    訴訟救助
【裁判全文】
臺灣高等法院高雄分院民事裁定           97年度勞抗字第7號
抗  告  人  乾惠工業股份有限公司
法定代理人  乙○○
上列抗告人因與相對人甲○○間確認僱傭關係存在等事件，相對
人聲請訴訟救助，抗告人對於中華民國97年10月1 日臺灣高雄地
方法院97年度審救字第104 號裁定提起抗告，本院裁定如下：
    主  文
原裁定廢棄。
相對人訴訟救助之聲請駁回。
抗告訴訟費用新台幣壹仟元由相對人負擔。
    理  由
一、抗告意旨略以：相對人除於96年度有薪資收入新台幣（下同
    ）437,200 元外，另有房屋及土地各乙筆，且其有一技之長
    ，仍得工作而獲有收入，並有其他兄弟姐妹可分擔扶養父母
    之責，是相對人顯非無資力之人。又相對人係因在公司內無
    故毆傷警衛，始經抗告人依勞動基準法第12條第1 項第2 款
    ，及公司獎懲管理辦法第6 條第5 、6 款等規定，不經預告
    終止勞動契約，相對人提起本案應顯無勝訴之望。原審未審
    酌相對人應繳納之訴訟費用若干，相對人是否確無資力繳納
    ，及相對人是否顯無勝訴之望，而裁定准予訴訟救助，認事
    用法尚有違誤，爰提起抗告請求廢棄原裁定，駁回相對人之
    聲請等語。
二、按當事人無資力支出訴訟費用者，依民事訴訟法第107 條規
    定，法院固應依聲請准予救助，惟此所謂無資力，係指窘於
    生活且缺乏經濟信用者而言；申言之，若非取給於自己或家
    族所必需之生活費不能支出訴訟費用，且無籌措款項以支出
    訴訟費用之信用技能，方能謂之為無資力支出訴訟費用（最
    高法院88年度台聲字第582 號裁判參照），且此項請求救助
    之事由，依同法第109 條第2 項、第284 條之規定，應提出
    能即時調查之證據以釋明之。法院調查聲請人是否無資力支
    出訴訟費用，應專就聲請人提出之證據為之，如聲請人並未
    提出證據，或依其提出之證據，未能信其無資力支出訴訟費
    用之主張為真實，即應將其聲請駁回。又經財團法人法律扶
    助基金會（下稱法律扶助基金會）准予法律扶助之無資力者
    ，其於訴訟程序中，向法院聲請訴訟救助時，固應准予訴訟
    救助，但另有不符法律扶助事實之證明者，不在此限，法律
    扶助法第六十二條亦有明文。是則法院於審理訴訟救助之聲
    請，原則上雖應以法律扶助基金會分會審核之認定結果為判
    斷依據，惟依法律扶助法第六十二條但書之規定，法院調查
    結果，如有反於法律扶助事實之認定者，即不受該條規定之
    拘束。
三、相對人為62年3 月7 日出生，其於本案訴訟請求確認與抗告
    人間僱傭關係存在，則計算至60歲退休，尚有任職期間25年
    ，依民事訴訟法第77條之10但書規定，應以10年任職期間之
    收入總額核定訴訟標的價額，及相對人主張月薪4 萬2 千元
    ，則本案訴訟標的價額為504 萬元，相對人應繳納第一審裁
    判費約5 萬元，先予敘明。
四、經查，本件相對人聲請訴訟救助，固據提出起訴狀、調解委
    員會議紀錄2 件、法律扶助基金會專用委任狀暨准予扶助之
    審查表為憑，足以釋明非顯無勝訴之望及業已獲得法律扶助
    。惟據相對人之財產所得調件明細表顯示，其94年至96年度
    之薪資收入分別為46萬2500元、43萬7200元及45萬9500元，
    名下有房屋及土地各1 筆，總價值164 萬3124元，且相對人
    固經抗告人終止勞動契約中，然其年僅35歲，正值青壯年，
    為有工作能力之人，復參以法律扶助基金會提出之審查表所
    示，相對人未婚，母親江盧梅枝名下有房屋及土地各1 筆，
    父江正雄於96年間尚有存款7 萬2253元，妹江文靜於96年度
    有薪資所得14萬1696元，及有2002年份之汽車乙輛等情，相
    對人復未能釋明非取給於自己或家族所必需之生活費不能支
    出訴訟費用，或無籌措款項以支出訴訟費用之信用技能，揆
    諸上開說明，應認非無資力支出本件訴訟費用，而有不符法
    律扶助之事實，依法律扶助法第62條但書之規定，不應准許
    訴訟救助之人，其聲請訴訟救助，即屬無據。從而，原審以
    相對人符合訴訟救助要件，准其訴訟救助之聲請，即有違誤
    。抗告意旨指原裁定不當，求予廢棄，為有理由。爰由本院
    廢棄原裁定，更為裁定如主文第二項所示。
五、依民事訴訟法第495 條之1 第1 項、第450 條，第95條、第
    78 條 ，裁定如主文。
中    華    民    國    97    年    11    月    19    日
                            民事第一庭
                                審判長法官  黃金石
                                法      官  林健彥
                                法      官  謝肅珍
以上正本證明與原本無異。
如不服本裁定應於送達後10日內向本院提出再抗告狀（並按他造
當事人之人數附繕本），並繳納再抗告費新臺幣1,000 元。
再為抗告應以適用法規顯有錯誤為理由，並經本院之許可，該許
可以原裁定所涉及之法律見解具有原則上之重要性者為限，並委
任律師為代理人。
中    華    民    國    97    年    11    月    19    日
                                書  記  官  蘇恒仁
附註：
抗告人之配偶、三親等內之血親、二親等內之姻親，或抗告人為
法人、中央或地方機關時，其所屬專任人員具有律師資格並經法
院認適當者，亦得為第三審代理人。
抗告人或其法定代理人具有律師資格者及前項情形，應於提起抗
告或委任時釋明之。


司法院資訊處製作；財團法人民間司法改革基金會備份。
